臺灣高等法院民事裁定
111年度抗字第1101號
抗  告  人  上能興業股份有限公司

法定代理人  劉運水  
相  對  人  林瑞榆  



上列當事人間聲明異議事件，對於中華民國111年8月1日臺灣臺
北地方法院111年度執事聲字第126號所為裁定提起抗告，本院裁
定如下： 
    主  文
抗告駁回。
抗告費用由抗告人負擔。
    理  由
本件相對人前於民國104年4月18日就門牌號碼臺北市○○區○○○路
  0段00號2樓之2房屋（下稱系爭房屋）與抗告人簽立房屋租賃
  契約（下稱系爭租約），由抗告人向相對人承租系爭房屋，租
  賃期間自104年3月25日起至109年3月24日止，並於同日持系爭
  租約向原法院所屬民間公證人南京聯合事務所公證人陳幼麟以
  104年度北院民公麟字第220806號公證書（下稱系爭公證書）
  公證在案。嗣後相對人於109年4月13日持載明約定逕受強制執
  行意旨之系爭公證書為執行名義，向原法院聲請強制執行抗告
  人之財產，請求抗告人給付㈠新臺幣（下同）64萬9,000元，及
  ㈡自109年3月25日起至遷讓交還系爭房屋之日止按月給付11萬8
  ,000元違約金（下稱系爭違約金），經原法院以109年度司執
  字第37400號給付租金強制執行事件（下稱系爭執行事件）受
  理，並核發扣押命令，因抗告人以兩造就系爭房屋火災等事涉
  訟中具狀聲明異議，原法院司法事務官於109年8月3日以109年
  度司執字第37400號裁定（下稱109年8月3日處分），就相對人
  前揭強制執行聲請超過64萬9000元之部分予以駁回（即駁回系
  爭違約金之執行）；相對人對109年8月3日處分提出異議，再
  經原法院於109年9月2日以109年度執事聲字第201號裁定（下
  稱執事聲201號裁定）駁回異議，相對人不服執事聲201號裁定
  ，提起抗告，經本院於109年12月3日以109年度抗字第1323號
  裁定（下稱本院1323號裁定），廢棄執事聲201號裁定後，再
  經原法院於110年3月30日以110執事聲更一字第1裁定（下稱執
  事聲更一1號裁定），更為裁定廢棄109年8月3日處分，發回原
  法院司法事務官更為適當之處分；嗣相對人更正系爭違約金之
  金額為29萬8,933元等情，有民事強制執行聲請狀、系爭公證
  書、民事強制執行聲明異議狀、109年8月3日處分、執事聲201
  號裁定、本院1323號裁定、執事聲更一1號、民事強制執行陳
  報㈩狀等可參（見系爭執行卷一第2-7、41-42、97、164-166、
  187-189、199-200頁）。又抗告人於111年3月23日具狀就系爭
  違約金之執行聲明異議，原法院司法事務官於111年4月11日以
  109年度司執字第37400號裁定（下稱原處分），駁回抗告人之
  異議，亦有民事聲明異議狀及原處分可參（見系爭執行卷二第
  82-83、112頁）；抗告人不服於111年4月22日具狀對原處分提
  出異議，經原法院於111年8月1日以111年度執事聲字第126號
  裁定（下稱原裁定）駁回異議，抗告人仍有不服，就原裁定提
  起本件抗告。
抗告人抗告意旨略以：就相對人請求執行系爭違約金29萬8,933
  元部分，因關於伊是否延遲返還租賃物而有違約一節，業經最
  高法院110年度台上字第3222號判決以債務人是否延遲返還租
  賃物尚有未明，而廢棄本院109年度上字第482號判決，是系爭
  違約金債權並未發生，縱有發生其數額亦尚待釐清，相對人自
  不得就系爭違約金聲請強制執行，原法院許可相對人持續強制
  執行系爭違約金，顯有未當。爰提起抗告，並聲明廢棄原裁定
  另為適當之裁定等語。
相對人則以：本件執行程序既已終結，執行法院所檢還之繼續
  執行紀錄表又無確定實體法律關係之效力，本件抗告顯無實益
  ，而缺乏權利保護必要之要件，況本件以系爭公證書所載明之
  違約金給付情狀（如違約事實、違約金額）據以聲請執行，於
  法並無不合，抗告人所為爭執無非實體事項之爭執，應另為實
  體之爭訟等語，茲為抗辯。 
按當事人請求公證人就以給付金錢或其他代替物或有價證券之
  一定數量為標的之法律行為之公證書，載明應逕受強制執行者
  ，得為執行名義，此觀強制執行法第4條第1項第4款、公證法
  第13條第1項第1款規定甚明。又違約金之給付，約定應逕受強
  制執行者，應將其違約事實及違約時應給付金額，於公證書載
  明，公證法施行細則第44條復定有明文。故公證書上關於違約
  金之給付，如已將其違約事實及違約時應給付金額，載明於公
  證書上，供作執行法院為形式審查之準據，即得作為執行名義
  。倘執行債務人對約定違約事實之發生並無爭執，僅爭執違約
  責任歸屬或以其他債權為抵銷抗辯，此實體事項要屬應由執行
  債務人另提起異議之訴之範疇，非公證書上違約金給付非明確
  存在而不得執以聲請強制執行（最高法院109年度台抗字第370
  號裁定、109年度台抗字第625號裁定意旨參照）。　
經查：
㈠兩造所簽立之系爭租約，於第2條明定租賃期限自104年3月25日
  起至109年3月24日止，且於第8條第3項約定：「1.乙方（即抗
  告人）於本租賃契約終止或期限屆滿之翌日起，應立即將租賃
  標的物回復原狀騰空遷讓交還，乙方不得藉詞推諉或主張任何
  權益，如不即時騰空遷讓交還房屋時，遲延返還房屋之期間，
  乙方應支付按房租貳倍計算之違約金至遷讓之日止」。系爭公
  證書則載明「承租人給付如契約所載之房屋租金或違約金，於
  公證日之後到期者，及於期限屆滿交還如契約所載之房屋，出
  租人返還保證金，如不履行時，應逕受強制執行」，有系爭租
  約及系爭公證書附卷可稽（見系爭執行卷第4-7頁）。是以，
  系爭租約既定有明確之租賃期限，則於109年3月24日租賃期限
  屆滿後，該租賃關係即為消滅，依形式觀之，抗告人如未即時
  騰空遷讓返還系爭房屋予相對人者，應可認為已有符合系爭租
  約第8條第3項之違約事實。
㈡相對人主張抗告人曾於另案109年6月8日準備程序當庭表明「同
  意於今日拋棄系爭房屋的占有，由被上訴人（即本件相對人）
  自行占有」等情，並提出前述準備程序筆錄影本為證（見系爭
  執行卷一第75頁），經核該筆錄影本所載內容與相對人前揭主
  張並無不合。且本院109年度上字第482號判決，亦認：抗告人
  至另案109年6月8日準備程序期日始向相對人之訴訟代理人表
  明拋棄對系爭房屋之占有，由相對人自行占有，足認抗告人未
  於租賃期限屆滿之109年3月24日將系爭房屋騰空返還相對人，
  直至109年6月8日始向相對人表示拋棄占有，其遲延返還系爭
  房屋之日數為76日，相對人得依系爭租約第8條第3項約定，請
  求抗告人給付29萬8,933元，因而判命抗告人應給付相對人29
  萬8,933元本息在案，有本院109年度上字第482號判決可參（
  見系爭執行卷一第205-212頁）。是以，相對人主張抗告人有
  逾109年3月24日（租賃期限屆滿日）後仍未返還系爭房屋之事
  實，依上開事證就形式上審查，應屬有據。
㈢雖抗告人主張本院109年度上字第482號判決，業經最高法院110
  年度台上字第3222號廢棄，伊是否延遲返還系爭房屋而有違約
  尚有未明，是系爭違約金債權並未發生，縱有發生其數額亦尚
  待釐清，相對人自不得就系爭違約金聲請強制執行等語，並提
  出最高法院110年度台上字第3222號判決為證（見系爭執行卷
  一第84-91頁）。惟最高法院110年度台上字第3222號判決意旨
  固以本院109年度上字第482號判決尚有事實未明，且此影響抗
  告人違約情節及相對人得受請求給付違約金多寡之判斷等為 
  由，而廢棄發回本院，但此屬實體事項，非執行法院所得審究
  ，且抗告人於另案109年6月8日準備程序亦當庭表明「上訴人
  （即抗告人，下同）於109年4月30日之前已經與曹吉宙聯絡，
  會在近日內完成騰空，於109年4月30日寄存證信函予林瑞榆（
  即相對人），109年5月7日透過曹吉宙約定至系爭房屋現場辦
  理點交，並且返還押租金，到現場後曹吉宙拒絕上訴人返還押
  租金」等語（見系爭執行卷一第75頁），堪認於109年3月24日
  租賃期限屆滿後，抗告人有未即時返還系爭房屋之情事。準此
  ，自形式觀之，上開情狀應已符合系爭公證書所載「承租人於
  期限屆滿交還如契約所載之房屋，如不履行時，應逕受強制執
  行」之逕受強制執行成立要件。
㈣從而，系爭公證書上，關於違約金之給付，已將約定之違約事
  實及違約時應給付之金額有所載明，足供執行法院為形式審查
  之準據，即得作為執行名義。關於抗告人逾109年3月24日租賃
  期限屆滿日而仍未返還系爭房屋之違約事實，原法院執行處本
  得依上開事證形式審查認定，相對人主張因抗告人有前述違約
  事實，以系爭公證書為執行名義，聲請就系爭違約金予以強制
  執行，應屬有據，至於抗告人聲明異議就其何時交還房屋、應
  否給付違約金等實體爭執部分，核屬執行債務人另提異議之訴
  之範疇，自不得執此為由而聲明異議。
綜上，原法院民事執行處司法事務官以原處分駁回抗告人聲明
  異議，核無不當，原裁定駁回抗告人之異議，亦無違誤。抗告
  意旨指摘原裁定不當，求予廢棄原裁定，為無理由，應予駁回
  。爰裁定如主文。　
據上論結，本件抗告為無理由，爰裁定如主文。　　　　　　
中　　華　　民　　國　　111 　年　　11　　月　　30　　日
                  民事第十一庭  
                        審判長法  官  李慈惠
                              法  官  鄭貽馨
                              法  官  謝永昌
正本係照原本作成。
不得再抗告。
中　　華　　民　　國　　111 　年　　11　　月　　30　　日
　　　　　　　　　　　　　    書記官  王增華